【裁判字號】    99,交抗,409
【裁判日期】    991022
【裁判案由】    聲明異議
【裁判全文】
臺灣高等法院高雄分院刑事裁定         99年度交抗字第409號
抗   告   人
即原處分機關  交通部公路總局高雄區監理所屏東監理站
代   表   人  甲○○
異  議  人
即受處分人    乙○○
上列抗告人因受處分人違反道路交通管理處罰條例事件，不服臺
灣屏東地方法院中華民國99年7 月30日裁定（99年度交聲字第23
3 號），提起抗告，本院裁定如下：
    主  文
抗告駁回。
    理  由
一、抗告意旨詳如附件抗告狀所載。
二、原處分意旨略以：異議人即受處分人乙○○於民國99年5 月
    25日20時47分許，駕駛車牌號碼6726-MG 號自用小客貨車，
    行經屏東縣屏東市○○路與廣東路口時為交警欄檢，因有汽
    車駕駛人酒精濃度超過規定標準，為警掣單舉發，嗣原處分
    機關即交通部公路總局高雄區監理所屏東監理站認異議人上
    開情形，違反道路交通管理處罰條例第35條第1 項第1 款規
    定，吊扣普通大貨車駕駛執照1 年，並應參加道路交通安全
    講習等語。
三、按汽車駕駛人飲用酒類或其他類似物後，其吐氣所含酒精濃
    度超過每公升0.25毫克，不得駕車；駕駛汽車經測試檢定酒
    精濃度超過標準，處汽車駕駛人罰鍰15,000元以上60,000元
    以下，並當場移置保管該汽車及吊扣駕駛執照1 年，道路交
    通安全規則第114 條第2 款、道路交通管理處罰條例第35條
    第1 項第1 款分別定有明文。經查，異議人於前開時、地有
    酒後駕車為警舉發「酒後駕車」違規事實，為異議人不爭執
    ，復有交通部公路總局屏東監理站違反道路交通管理事件裁
    決書、舉發違反道路交通管理事件通知單在卷可憑（見原審
    卷第6 至7 頁），是本件異議人違反道路交通管理處罰條例
    第35條1 項第1 款之事實，應堪認定。惟：
    (一)按道路交通管理處罰條例第35條第1 項僅規定「吊扣其駕
      駛執照1 年」，並未明定其駕駛執照之種類，則有關吊扣
      、吊銷駕駛執照處分效力與執行方式之法令依據，當係依
      據道路交通管理處罰條例第68條規定，而該條業於94年12
      月14日修正公布，並自95年3 月1 日施行。修正前之道路
      交通管理處罰條例第68條原規定：「汽車駕駛人，因違反
      本條例及道路交通安全規則之規定，受吊扣或吊銷駕駛執
      照處分時，吊扣或吊銷其持有各級車類之駕駛執照」，其
      立法意旨在於違規行為對道路交通秩序之維持及道路交通
      安全已生較大之影響，故規定吊扣或吊銷其持有各級車類
      之駕駛執照，以限制其繼續駕車行駛道路之權利，其係屬
      駕駛行為之限制，並不因所持駕駛執照種類不同而有所差
      異。惟因考量原條文將違法或違規駕駛人所持有各級車類
      之駕駛執照一併吊銷或吊扣，失之過酷，對於人民工作與
      生活影響過鉅，有違比例原則，經與交通部協商後，乃將
      其中「受吊扣處分者，吊扣其持有各級車類之駕駛執照」
      部分之規定刪除，則修正後道路交通管理處罰條例第68條
      之規定，既已刪除「吊扣」等字，而僅餘「吊銷」等字，
      依「明示其一，排除其他」之法理，該條應係明示排除「
      吊扣駕駛執照處分時，吊扣其持有各級車類之駕駛執照」
      之規定，而僅餘「吊銷駕駛執照處分時，始吊銷其持有各
      級車類之駕駛執照」之規定，而限縮修正前條文之適用範
      圍。循此以觀，駕駛人違反道路交通管理處罰條例第35條
      第1 項第1 款之規定而受吊扣駕駛執照處分時，依修正後
      同法第68條規定並參照其修正意旨，應僅得吊扣違規或違
      法當時駕駛車類之駕駛執照，否則將造成同一違規或違法
      行為，因受處分人持有駕駛執照種類之不同，而異其處分
      之結果。況酒醉駕車行為係製造法所不容許之風險，以風
      險製造之立場觀之，並不因駕駛車輛種類之不同，而有所
      差別，但從風險實現之觀點而言，酒醉駕駛車類之不同，
      其對於交通安全衍生之實害結果也有所差異，如駕駛人駕
      駛低一級之車類違反本條例之規定時，不論其所造成之實
      害結果，而一律吊扣駕駛人所持有之各類駕照，亦有違相
      同事件相同處理，不同事件不同處理之平等原則（臺灣高
      等法院暨所屬法院97年法律座談會刑事類提案第40號討論
      暨審查意見參照）。
    (二)參諸上開道路交通管理處罰條例第68條之修正過程與修正
      理由，行為人有道路交通管理處罰條例第35條第1 項第1
      款所規定之違規行為，須吊扣駕駛執照時，應僅能吊扣行
      為人違法或違規當時駕駛車輛所憑之駕駛執照，不得再吊
      扣行為人所持有、與駕駛違規車輛無關之其他各級車類駕
      駛執照至明。原處分機關竟仍裁處吊扣異議人大貨車普通
      駕駛執照1 年，即有違誤，自應由本院將原處分關於吊扣
      異議人大貨車普通駕駛執照之處分撤銷。
    (三)再本件異議人確有上開汽車駕駛人酒精濃度超過規定標準
      之交通違規情事，業如前述，則異議人依法應受之處分乃
      限制其駕駛普通小型車之權利，即吊扣其普通小型車之駕
      駛執照，尚不能因異議人僅持有大貨車普通駕駛執照，即
      認此部分免罰。從而，尚應由本院改諭知吊扣異議人普通
      小型車駕駛執照。至道路交通主管機關對於汽車駕駛執照
      之管理，因採取一照原則，未發給駕駛人較低等級之駕駛
      執照，惟此乃屬駕駛執照管理所衍生之執行問題，道路交
      通主管機關仍可利用電腦資料處理或在異議人大貨車普通
      駕駛執照以註記或其他本於職權妥適方式為吊扣異議人普
      通小型車之駕駛執照（臺灣高等法院暨所屬法院98年法律
      座談會刑事類提案第20號討論暨審查意見參照），併予指
      明。
四、綜上所述，異議人固有首揭之交通違規行為，惟原處分機關
    逕對異議人裁處吊扣大貨車普通駕駛執照1 年之處分，按諸
    前開所述，其裁處於法即有未合，是本件異議人之異議為有
    理由。另關於異議人應參加道路交通安全講習部分，異議人
    雖未言明提起異議，然此部分與其交通違規行為是否存在無
    從分離，自應由法院將其一併撤銷。從而，原審將原處分撤
    銷，改諭知應吊扣異議人普通小型車駕駛執照1 年，並應參
    加道路交通安全講習，於法並無不合。抗告意旨，仍執：基
    於一人一照原則，受處分人既僅執有大貨車普通駕駛執照，
    而無普通小型車駕駛執照，自可吊扣其大貨車普通駕駛執照
    等詞，指摘原裁定不當，難認有理由，應予駁回。
據上論斷，應依道路交通案件處理辦法第26條，刑事訴訟法第41
2 條，裁定如主文。
中    華    民    國    99    年    10    月    22    日
                  刑事第七庭    審判長法  官  莊飛宗
                                      法  官  蔡廣昇
                                      法  官  謝宏宗
以上正本證明與原本無異。
本件不得再抗告。
中    華    民    國    99    年    10    月    25    日
                                      書記官  蘇恒仁

司法院資訊處製作；財團法人民間司法改革基金會備份。
